【裁判字號】    90,再,15
【裁判日期】    901231
【裁判案由】    支付命令
【裁判全文】
臺灣高雄地方法院民事裁定        九十年再字第一五號
    再審聲請人  永堂建設股份有限公司
    法定代理人  江張金玉
    再審相對人  甲○○
右當事人間支付命令事件，再審聲請人對於中華民國九十年五月十六日本院九十年度
促字第三三七九八號支付命令聲請再審，本院裁定如左：
    主      文
聲請駁回。
聲請費用由再審聲請人負擔。
    理      由
一、再審聲請意旨略以再審相對人前以其向再審聲請人購買「都會自然人大廈」房屋
    時，再審聲請人乃向之加收公共基金新台幣（下同）二萬元、預收六個月管理費
    一萬六千零九十二元等費用，而再審聲請人於該大廈管理委員會成立後乃拒不移
    交其預繳之費用，致該管理委員會無法接收為由而向鈞院聲請核發支付命令，並
    經鈞院以九十年度促字第三三七九八號予以核發，後經再審聲請人對之提出異議
    ，惟因異議逾期而遭鈞院予以駁回，再審聲請人不服乃對之提起抗告，但亦遭駁
    回抗告而告確定，惟該支付命令所載之爭議事項乃係因房地之買賣契約而來，而
    再審聲請人於民國八十九年九月十八日交屋時並未向再審相對人收取其主張之公
    共基金、預收六個月管理費等款項，惟該支付命令乃僅以再審相對人向其他住戶
    所取得之交屋明細單影本即在其未舉證之情下無視再審相對人並無權向再審聲請
    人請求予以返還即予核發，且該支付命令所依據之買賣契約亦與其主文顯然矛盾
    ，是該支付命令自有適用法規顯有錯誤及判決理由與主文矛盾之處，為此乃依民
    事訴訟法第五百零七條、第四百九十六條第一項第一、二款規定聲請再審等語，
    並提出交屋明細單乙件為證。
二、按裁定已經確定，而有民事訴訟法第四百九十六條第一項或第四百九十七條之情
    形者，得準用再審程序之規定聲請再審，而再審之訴不合法者，法院應以裁定駁
    回之，民事訴訟法第四百零七條、第五百零二條分別定有明文，而支付命令屬於
    裁定性質，被上訴人如認支付命令確定前曾經訴訟上和解而有再審原因，得依民
    事訴訟法第五百零七條準用同法第四百九十六條第一項第十二款規定聲請再審，
    另支付命令之聲請，除應表明當事人及法院外，衹須表明請求之標的並其數量及
    請求之原因、事實，以及應發支付命令之陳述，此觀民事訴訟法第五百十一條之
    規定自明，因債務人依同法第五百十六條對支付命令得不附理由提出異議，故債
    權人在督促程序就其所主張之事實毋庸舉證，其債權憑證之有無，與應否許可發
    支付命令無關，是再抗告人以債權憑證有偽造情事為理由，對於依督促程序而發
    之支付命令及假執行裁定聲請再審，核與民事訴訟法第四百九十六條第一項第九
    款之規定尚有未合，最高法院六十八年台上字第二六八四號、六十一年台抗字第
    四○七號分別著有判例。
三、本件再審聲請人固以系爭確定之支付命令因有適用法規顯有錯誤及判決理由與主
    文矛盾之處而主張依民事訴訟法第五百零七條、第四百九十六條第一項第一、二
    款規定聲請再審，惟本院就再審聲請人對系爭九十年度促字第三三七九八號支付
    命令所為之異議，乃於九十年九月四日始以再審聲請人異議逾期為由而予駁回其
    異議，此有本院九十年度促字第三三七九八號民事裁定在卷可稽，而本件再審聲
    請人乃於本院尚未駁回其支付命令異議之前之九十年八月二十九日即向本院聲請
    再審，是再審聲請人對上開支付命令聲請再審時，系爭支付命令根本尚未確定，
    其就未確定之裁定聲請再審，於法本有未合，況支付命令之聲請本祇須表明請求
    之標的並其數量及請求之原因、事實，以及應發支付命令之陳述，故債權人在督
    促程序就其所主張之事實本毋庸舉證，其債權憑證之有無與應否許可發支付命令
    無關，是再審相對人據以聲請核發支付命令之交屋明細單縱因非其名義而有不實
    之情形，本院據此本毋庸再審相對人舉證之事實予以核發系爭支付命令，自無任
    何適用法規顯有錯誤或理由與主文顯有矛盾之情者，再審聲請人所為本件再審之
    聲請，其聲請為不合法，自應予以裁定駁回。
四、依民事訴訟法第五百零二條、第九十五條、第七十八條，裁定如主文。
中      華      民      國    九十      年     十二     月    三十一    日
                              臺灣高雄地方法院民事第五庭
~B法      官  黃宏欽
右為正本係照原本作成。
如對本裁定抗告須於裁定送達後十日內向本院提出抗告狀。
中      華      民      國    九十      年     十二     月    三十一    日
~B法院書記官  史華齡


司法院資訊處製作；財團法人民間司法改革基金會備份。
